【裁判字號】    92,訴,537
【裁判日期】    921031
【裁判案由】    搶奪
【裁判全文】
臺灣屏東地方法院刑事判決                          九十二年度訴字第五三七號
    公  訴  人  臺灣屏東地方法院檢察署檢察官
    被      告  丙○○
右列被告因搶奪案件，經檢察官提起公訴（九十二年度偵字第三三一八號），本院判
決如左：
    主  文
丙○○無罪。
    理  由
一、公訴意旨略以：被告丙○○意圖為自己不法之所有，於民國九十一年十二月十一
    日晚上十時許，騎乘某不詳車號之機車，行經屏東縣萬丹鄉○○村○○路段快速
    道路高架橋附近時，竟尾隨被害人乙○○所騎乘車號ＰＹＯ—Ｏ九二號重型機車
    ，並趁被害人乙○○不注意之際，搶奪其放置於機車腳踏板上之咖啡色中型手提
    袋皮包一只，內有身份證、健保卡各一張、諾基亞手機一支（電話號碼為Ｚ00
    0000000號）及新臺幣（下同）五百元，得手後隨即離去。嗣為警據報後
    於九十一年十二月十二日上午九時許循線查獲，並通知被告丙○○到案說明，因
    認被告丙○○涉犯刑法搶奪罪嫌。
二、本件公訴意旨認定被告丙○○涉犯前揭犯行，係以告訴人乙○○於警、偵訊中所
    為之指訴，佐以證人即被告丙○○之父丁○○於警詢時之證詞，及卷附搜索筆錄
    、扣押物品目錄表、現場圖、偵查報告、行動電話0000000000號之通
    聯紀錄，及被害人乙○○重新申請之身分證、健保卡影本等物為其論據，並於本
    院審判時，聲請傳喚證人即被害人乙○○、證人即承辦員警甲○○到庭就事發及
    查獲經過證言。訊據被告丙○○則矢口否認有公訴意旨指訴之犯罪事實，辯稱：
    本案發生之時，伊沒有出門，伊係在員警到家中查緝前不久，甫騎自行車外出與
    人交易毒品等語，並聲請傳喚其父即證人丁○○到庭為證。
三、按犯罪事實應依證據認定之，無證據不得認定犯罪事實，刑事訴訟法第一百五十
    四條第二項，定有明文。不能證明被告犯罪或其行為不罰者，應諭知無罪之判決
    ，同法第三百零一條第一項，復已明定。次按，告訴人之告訴，係以使被告受刑
    事訴追為目的，是其陳述是否與事實相符，仍應調查其他證據以資審認；認定不
    利於被告之事實，須依積極證據，苟積極證據不足為不利被告之認定時，即應為
    有利於被告之認定，更不必有何有利之證據，最高法院五十二年臺上字第一三０
    ０號、三十年上字第八一六號，著有判例。
四、經查：
  (一)本件被害人乙○○係於右揭時地騎機車行經其住處附近時，遭身著左右兩袖外側
    各有兩道白色或銀色線條綴飾之黑色風衣男子，搶奪其所有，內裝上開財物之皮
    包，乃先返回位在現場附近約五分鐘路程之住處後，再前往約二分鐘路程外之屏
    東縣警察局屏東分局新鐘分駐所報案，業據證人即被害人乙○○於偵查中及本院
    審理時，證述在卷。而承辦員警據報後，隨即提供該轄區內曾有犯罪前科男子之
    彩色口卡照片約五十張予乙○○指認，旋先後於當晚十時十五分至三十分間、十
    時五十分許，兩次前往丙○○家中查訪，並於第二次查訪時遇見甫外出返家，身
    上適穿著兩袖外側均有銀色飾條兩道黑色風衣之被告丙○○，乃將其請回新鐘分
    駐所查證（起訴書誤載為九十一年十二月十二日上午九時許始查獲而通知被告丙○○到案），並於次日（同年月十二日）上午再度約談，供被害人乙○○親自指
    認等情，亦據證人即承辦員警甲○○於本院審理時，結證明確，堪信為真。
  (二)前揭公訴意旨認定被告丙○○即為該下手行搶之人，無非以被害人乙○○於警訊
    中對被告丙○○及其案發前後穿著之扣案風衣所為之指認為據。惟本件搶案發生
    時，行搶之人係由被害人乙○○右後方騎車靠近，並趁其不備，以左手搶奪其皮
    包後，直行加速逃逸，被害人乙○○雖曾騎車追趕，惟因對方車速甚快，張女復
    因所騎機車於搶奪發生時一度熄火而延誤，乃自追逐開始，至該名行搶之人完全
    自張女視線中消失，雙方相隔最近之距離，亦達約一百公尺之遠等情，業據證人
    即被害人乙○○於本院審理時，證述綦詳。是依被害人乙○○所言，其上開對被
    告丙○○面貌指認所依據者，充其量僅止於搶奪發生瞬間之短暫印象，所見範圍
    猶侷限於側面身影而已。
  (三)被害人乙○○於警局初次以相片指認時，雖在約五十張彩色口卡照片中，單就被
    告丙○○一人之相片表示「有點像」，排除其他供指認對象涉案之可能，然實際
    犯案之人非必然僅係該警局列管有前科資料之人，外縣市或無前科紀錄者，亦有
    犯案可能，其限定範圍之指認，並不週嚴。嗣員警約談被告丙○○到案，再度安
    排其自室外對坐在屋內之丙○○指認時，張女亦毫不猶豫，一眼即予肯定等情，
    固經證人即承辦員警於本院審理時，陳明在卷（詳本院卷第七十八頁、第七十九
  頁審理筆錄）。惟前揭搶案發生時間為冬季晚間十時左右，天色晦暗，依卷附警
    製現場圖觀之，現場復為水泉村墓園旁路段（詳警卷第十三頁），照明欠佳，以
    被害人乙○○自稱有二百多度近視之視力，倉促間目睹行搶人形貌之時間、身影
    ，復極其短促、有限，依常理，任何人在相同情形下，對於所見之人，是否能有
    清晰之印象，已非無疑；嗣本院審理時，被害人乙○○對於該行搶人之髮型、膚
    色、身高等特徵，猶表示：因騎摩托車看不清楚，只記得上衣等語。縱以被害人
    乙○○印象最為深刻之扣案黑色風衣，其單純之形式，原屬一般市面上所常見之
    款式，猶不能認為被告丙○○之個人特徵，況本件案發前後被告丙○○家中無人
    擁有機車，其當晚短暫外出，係以自行車為交通工具等情，不僅為證人即被告丙○○之父丁○○於本院審理時，證述在卷，前開承辦員警於案發後，即時前往被
    告丙○○家中訪查時，亦未發現任何可疑為行搶之人用以為做案交通工具之機車
    ，猶不曾查獲任何贓物，此觀證人即承辦員警甲○○於本院審理時之證詞自明。
    準此，本件除被害人乙○○所為之指述外，顯無其他可供認定被告丙○○涉及本
    件犯罪事實之證據，揆諸前引法條及判例意旨，自應認為不能認定被告犯罪，應
    為被告丙○○無罪之諭知。據上論斷，應依刑事訴訟法第三百零一條第一項，判
    決如主文。
本案經檢察官蔡榮龍到庭執行職務
中      華      民      國    九十二    年     十     月     三十一     日
                                     臺灣屏東地方法院刑事第四庭
                                         審判長法  官  簡志瑩
                                               法  官  郭書豪
                                               法  官  陳松檀
右正本證明與原本無異。
如不服本判決應於收受本判決後送達後十日內向本院提出上訴書狀，其未敘述上訴理
由者，並得於提起上訴後十日內向本院補提理由書狀（均須按他造當事人之人數附繕
本 ）「切勿逕送上級法院」
                                               書記官  張儷薾
中      華      民      國    九十二    年     十     月     三十一     日


司法院資訊處製作；財團法人民間司法改革基金會備份。
